臺灣高雄地方法院小額民事判決
111年度雄小字第1188號
原      告  魏富美  


被      告  莊正吉  
上列當事人間損害賠償事件，經本院於民國111 年6 月23日言詞
辯論終結，判決如下：
    主    文
原告之訴駁回。
訴訟費用由原告負擔。
    事實及理由
一、被告經合法通知，未於言詞辯論期日到場，核無民事訴訟法
    第386 條所列各款情形，爰依原告之聲請，由其一造辯論而
    為判決。
二、原告主張：被告於附表所示之時間，為伊所住大樓管理委員
    會之時任環保委員，因兩造間就大樓垃圾問題有糾紛爭執，
    被告竟於附表所示之時間、地點，向伊為附表編號1 、2 之
    侮辱及編號3 之毀損財物等侵權行為。又被告前揭行為，已
    足貶損伊之人格及社會評價，致生名譽上之損害，而受有精
    神上之痛苦，及財物遭毀損之財產上損害，為此，爰依侵權
    行為之法律關係提起本訴，並聲明：被告應給付原告新臺幣
    （下同）50,000元。
三、被告未於言詞辯論期日到場，亦未提出書狀作任何聲明或陳
    述。
四、得心證之理由：
　　原告主張之上開事實，固有提出現場錄影光碟云云，惟查：
　㈠按因故意或過失，不法侵害他人之權利者，負損害賠償責任
    ，民法第184 條第1 項前段定有明文。次按不法侵害他人之
    身體、健康、名譽、自由、信用、隱私、貞操，或不法侵害
    其他人格法益而情節重大者，被害人雖非財產上之損害，亦
    得請求賠償相當之金額。其名譽被侵害者，並得請求回復名
    譽之適當處分，民法第195 條第1 項亦有明文。次按侵害名
    譽權損害賠償，須行為人因故意或過失貶損他人之社會評價
    ，而不法侵害他人之名譽，致他人受損害，方能成立。亦即
    行為人須具備違法性、有責性，並不法行為與損害間具有因
    果關係，始足當之（最高法院104 年度台上字第2365號民事
    裁判意旨參照）。又言論自由為人民之基本權利，有實現個
    人自我、促進民主發展、呈現多元意見、維護人性尊嚴等多
    重功能，保障言論自由乃促進多元社會正常發展，實現民主
    社會應有價值，不可或缺之手段。至於名譽權旨在維護個人
    主體性及人格之完整性，為實現人性尊嚴所必要，二者之重
    要性固難分軒輊，在法的實現過程中，應力求其二者保障之
    平衡。故侵害名譽權而應負侵權行為損害賠償責任者，須以
    行為人意圖散布於眾，故意或過失詆毀他人名譽為必要，蓋
    如此始有使他人之名譽在社會之評價受到貶損之虞。在一對
    一之談話中，應賦予個人較大之對話空間，倘行為人基於確
    信之事實，申論其個人之意見，自不構成侵權行為，以免個
    人之言論受到過度之箝制，動輒得咎，背離民主社會之本質
    （最高法院99年度台上字第1664號民事裁判意旨參照）。又
    以言論對他人名譽產生影響之形態，可區分為「事實陳述型
    」、「意見表達型」或「夾敘夾議型」等三種態樣，前者具
    有可證明性，亦即就評價所依據之事實是否客觀存在，本質
    上具有查證確認之可能性，行為人並應經由客觀合理之查證
    ，以確認該事實之有無；次者則是行為人單純表達其個人主
    觀之情感與感受；末者則係行為人藉由某特定事實之陳述表
    示自己之意見或立場，就個人主觀價值闡述部分，與「意見
    表達型」同樣無所謂真實與否之問題。在「事實陳述型」，
    是否構成侵權行為，應視行為人就其所陳述事實是否為真實
    ，以及對事實之查證是否已盡善良管理人之注意義務而為合
    理查證；就「意見表達型」，是否構成侵權行為，則應審究
    該事項是否可受公評，以及是否係善意發表言論；若係「夾
    敘夾議型」，因其意見表達係建構在某項事實基礎上，故前
    二者所考量之要點均應及之。是以，行為人之言詞是否屬足
    以貶損他人名譽或其於社會上之客觀評價之行為，應綜合判
    斷行為人之動機、目的、智識程度、慣用語言、當時所受之
    刺激、所為之用語、語氣、內容及連接之前後文句統觀之，
    非得以隻言片語而斷章取義。況個人之名譽究有無受到減損
    或貶抑，更非單依他人主觀上之感受為斷，縱行為人所為已
    造成他人之不快，然未對他人在社會上之客觀評價造成減損
    ，亦難使行為人負侵權行為損害賠償之責，基此，爰就被告
    如附表所示之行為分述如下：
  ㈡系爭A 行為：
　　原告主張被告自稱老師，並向其表示「很愛告」之系爭A 行
    為，認已足貶損原告名譽云云，本院審酌原告之訴訟權固受
    憲法保障，倘其認自身實體權益有遭侵害之虞，本得依法提
    起訴訟主張維護之，然被告身為時任大樓管理委員會組織成
    員其一之環保委員，與委員會其他成員共同管理大樓事務，
    就大樓公共空間環境負有管理維護之責，亦對各樓層住戶使
    用公共空間情形具有一定熟悉程度。又被告自稱為老師，僅
    屬其對自身職業或經歷為陳述，尚與原告無關。另原告確實
    曾因其他糾紛對被告或其他大樓管理委員會成員提出刑事告
    訴或民事訴訟，被告身為原告所提訴訟之應訴當事人之一，
    其所述「你很愛告」一詞，亦係基於自身見聞所為之「夾敘
    夾議型」言論，縱造成原告有所不快，仍難認屬蓄意發表貶
    低原告人格之無端謾罵言詞，依前揭說明，即與侵權行為之
    構成要件尚有未合，原告此部分請求即屬無據。
　㈢系爭B 行為：
　　原告主張被告持續對其碎碎念，叫原告去驗血、驗尿之系爭B 行為，導致原告躁鬱症發作，受有精神痛苦云云，然觀原告所提錄影光碟內容所示，原告當下之語氣亦非友善，言詞聲量甚至超過被告，且依當下時空背景綜合判斷雙方前後語意，兩造間互以言詞指責對方，尚屬一般街坊鄰居間之口角爭執，而未有以使人難堪為目的之言論，縱於口角爭執中兩造偶有以不雅或不適當之言詞，仍未達情節重大之程度，況被告之言詞與原告自述其躁鬱症發生之間並無必然之相當因果關係，原告復未能再舉證以實其說，則其主張被告應負損害賠償之責亦屬無據。
　㈣系爭C 行為：
　　原告主張其所有之手機遭被告拍落掉地而受有螢幕破裂之損
    壞之系爭C 行為，致原告受有財產上損害云云，然原告亦自
    述事發後曾有拿到手機行查看詢問，經店員告知不影響手機
    之使用，業經本院當庭勘驗原告自稱損壞之手機，經查看原
    告開啟手機螢幕後之外觀，並無法明確看到有原告所稱之裂
    痕，至多僅係螢幕保護貼之痕跡，堪認原告手機並未因遭被
    告拍落掉地而受有毀損之結果，被告當無須就此負損害賠償
    之責。
　㈤綜上所述，原告依侵權行為之法律關係，請求被告賠償50,00
    0 元為無理由，應予駁回。
五、據上論結，原告之訴為無理由，並依民事訴訟法第78條，判
    決如主文。 
中　　華　　民　　國　　111 　年　　 7　　月　　22　　日
                 高雄簡易庭  法      官  謝宗翰
以上正本係照原本作成。
民事訴訟法第436條之24第2項：對於本判決之上訴，非以違背法
令為理由，不得為之。
如對本判決上訴，須於判決送達後20日內向本院提出上訴狀，並
須表明原判決所違背之法令及其具體內容與依訴訟資料可認為原
判決有違背法令之具體事實之上訴理由。（均須按他造當事人之
人數附繕本）。
中　　華　　民　　國　　111 　年　　7 　　月　　22　　日
                              書  記  官  許弘杰  　　　
附表：
編號 時間 地點 侵權事實 原告請求金額 1  108 年10月2 日 高雄市○○區○○○路000 號前 被告對原告說：「你很愛告，你如果是我的學生，這樣的學生無效（台語）」等語（下稱系爭A 行為）。 20,000元 2  108 年11月17日 高雄市○○區○○○路000 號前 被告持續對原告碎碎念：「要去驗血、驗尿」，致原告躁鬱症發作。 （下稱系爭B 行為）。 25,000元 3  108 年11月17日 高雄市○○區○○○路000 號1 樓大廳 被告將原告所有之手機拍落在地，致該手機毀損螢幕破裂。（下稱系爭C 行為）。 5,000 元